【裁判字號】    95,交訴,38
【裁判日期】    951120
【裁判案由】    過失致死等
【裁判全文】
臺灣苗栗地方法院刑事判決              95年度交訴字第38號
公  訴  人  臺灣苗栗地方法院檢察署檢察官
被      告  甲○○
                    國民身分證.
上列被告因過失致死等案件，經檢察官提起公訴（95年度偵字第
3568號），本院依簡式審判程序，判決如下：
    主  文
甲○○犯不能安全駕駛動力交通工具罪，處有期徒刑參月，如易
科罰金，以銀元參佰元即新台幣玖佰元折算壹日；又犯過失致人
於死罪，處有期徒刑陸月，如易科罰金，以銀元參佰元即新台幣
玖佰元折算壹日。應執行有期徒刑捌月，如易科罰金，以銀元參
佰元即新台幣玖佰元折算壹日。緩刑參年。
    犯罪事實及理由
一、犯罪事實：
    本件犯罪事實部分均與起訴書所載相同，茲引用之（如附件
    ）。
二、證據名稱：
    除增加被告於本院審理中之自白及刑法第185 條之3 案件測
    試觀察紀錄表外，餘均引用起訴書證據並所犯法條欄標題─
    證據部分所載（如附件）。
三、比較新舊法部分：
    被告行為後，刑法業於94年2月2日修正公布，並於95年7月1
    日施行。按行為後法律有變更者，適用行為時之法律，但行
    為後之法律有利於行為人者，適用最有利於行為人之法律，
    現行刑法第2條第1項訂有明文。又以本次刑法修正之比較新
    舊法，應就罪刑有關之共犯、未遂犯、想像競合犯、牽連犯
    、連續犯、結合犯，以及累犯加重、自首減輕暨其他法定加
    減原因（如身分加減）與加減例等一切情形，綜其全部罪刑
    之結果而為比較，最高法院95年5月23日著有95年度第8次刑
    庭會議決議可資參照。再按比較適用最有利於行為人之法律
    ，應就罪刑有關之一切情形比較其全部結果，而為一體之適
    用，不應一部分適用新法，一部分適用舊法，最高法院29年
    上字第964 號判例意旨參照。查被告行為後，刑法第41條第
    第1 項前段、第51條第5 款、第74條，均已修正，其中：
（一）刑法第41條第1項前段：
      本件被告犯罪時之刑法第41條第1 項前段規定：「犯最重
      本刑為5 年以下有期徒刑以下之刑之罪，而受6 個月以下
      有期徒刑或拘役之宣告，因身體、教育、職業、家庭之關
      係或其他正當事由，執行顯有困難者，得以1 元以上3 元
      以下折算一日，易科罰金。」又被告行為時之易科罰金折
      算標準，修正前罰金罰鍰提高標準條例第2 條前段（現已
      刪除）規定，就其原定數額提高為100 倍折算1 日，則本
      件被告行為時之易科罰金折算標準，應以銀元300 元折算
      1 日，經折算為新臺幣後，應以新臺幣900 元折算為1 日
      。惟95年7 月1 日修正公布施行之刑法第41條第1 項前段
      則規定：「犯最重本刑為五年以下有期徒刑以下之刑之罪
      ，而受六個月以下有期徒刑或拘役之宣告者，得以新臺幣
      一千元、二千元或三千元折算一日，易科罰金。」比較修
      正前後之易科罰金折算標準，以95年7 月1 日修正公布施
      行前之規定，較有利於被告，爰依刑法第2 條第1 項前段
      ，適用修正前刑法第41條第1 項前段規定，諭知易科罰金
      之折算標準。：
（二）刑法第51條第5款：
      修正前刑法第51條規定：「數罪併罰，分別宣告其罪之刑
      ，依左列各款定其應執行者：」其中第5 款規定：「宣告
      多數有期徒刑者，於各刑中之最長期以上，各刑合併之刑
      期以下，定其刑期。但不得逾二十年。」修正後刑法第51
      條第5 款規定：「宣告多數有期徒刑者，於各刑中之最長
      期以上，各刑合併之刑期以下，定其刑期。但不得逾三十
      年。」比較結果，修正後刑法並非較有利於行為人，依刑
      法第2 條第1 項前段之規定，仍應依修正前刑法，定其應
      執行之刑。
（三）第74條：
      被告行為後，修正後刑法第74條業於民國95年7 月1 日施
      行，將舊刑法第74條所定緩刑要件，即：「一  未曾受有
      期徒刑以上刑之宣告者。二  曾受有期徒刑以上刑之宣告
      ，執行完畢或赦免後，5 年以內未曾故意犯罪受有期徒刑
      以上刑之宣告者。」（第1 項），另增設：「緩刑宣告，
      得斟酌情形，命犯罪行為人為下列各款事項：一  向被害
      人道歉。二  立悔過書。三  向被害人支付相當數額之財
      產或非財產上之損害賠償。四  向公庫支付一定之金額。
      五  向指定之公益團體、地方自治團體或社區提供40小時
      以上240 小時以下之義務勞務。六  完成戒癮治療、精神
      治療、心理輔導或其他適當之處遇措施。七  保護被害人
      安全之必要命令。八  預防再犯所為之必要命令。」（第
      2 項）。而本件被告雖曾於民國92年3 月26日因竊盜案件
      ，經法院判處有期徒刑7 月，緩刑3 年確定，惟已於95年
      3 月26日緩刑期滿未經撤銷緩刑宣告，視為刑之宣告失其
      效力被告既未曾因任何故意或過失犯罪受有期徒刑以上刑
      之宣告，有臺灣高等法院被告前案紀錄表1 紙附卷可稽，
      是不論依修正前或修正後之規定，皆得宣告緩刑。但修正
      後刑法第74條第2 項得命被告履行一定負擔，而修正前則
      無類此規定，整體比較觀之，修正後刑法第74條所為之緩
      刑宣告，應較不利於被告，依刑法第2 條第1 項前段規定
      ，本件如諭知被告緩刑，應適用修正前之規定。
（四）經綜合比較新舊法果，應均以舊法（即行為時法）對被告
      有利，自應依刑法第2 條第1 項前段規定，整體適用行為
      時之修正前刑法第47條累犯、第51條第5 款數罪併罰之方
      法、第55條牽連犯等規定。
四、量刑理由：
    核被告甲○○所為，係犯刑法第185 條之3 之公共危險罪、
    同法第276 條第1 項之過失致人於死罪。被告所犯上開公共
    危險罪與過失致人於死罪2 罪間，犯意各別，行為互異，應
    予分論併罰。又被告因酒醉駕車而肇事致人於死，就過失致
    人於死部分，應依道路交通管理處罰條例第86條第1 項之規
    定加重其刑。爰審酌被告本件過失程度，不知謹慎、酒後駕
    車，罔顧交通安全，對道路用路人所生之危害程度非輕，惟
    參酌其犯罪後於本院審理時尚知坦承犯行，並與被害人家屬
    於本院95年11月6 日庭訊時達成民事和解，被害人家屬當庭
    表示願意原諒被告，被告顯具悔意，犯後態度好及檢察官各
    具體求刑有期徒刑3 月、6 月以上、緩刑3 年等一切情狀，
    量處如主文所示之刑及依修正前刑法第41條第1 項前段定其
    易科罰金之折算標準，並依修正前第51條第5 款規定合併定
    其應執行之刑及易科罰金之折算標準。又審酌如前所述，被
    告未有犯罪前科，有臺灣高等法院被告前案紀錄表1 紙在卷
    可稽，本案被告因一時失慮，偶罹刑典，經此教訓，當知警
    惕而無再犯之虞，故本院綜核各情，認所宣告之刑，以暫不
    執行為適當，爰依修正前刑法第74條第1 款之規定，併予宣
    告緩刑3 年，以啟自新。
五、應適用之法條：
    刑事訴訟法第273 條之1 第1 項、第299 條第1 項前段、第
    310 條之2 、第454 條第2 項，道路交通管理處罰條例第86
    條第1 項，刑法第2 條第1 項前段、第185 條之3 、第276
    條第1 項，修正前刑法第41條第1 項前段、第2 項、第51條
    第5 款、第74條第1 款，罰金罰鍰提高標準條例第1 條前段
    ，修正前罰金罰鍰提高標準條例第2 條，現行法規所定貨幣
    單位折算新臺幣條例第2 條。
六、如不服本件判決，自本判決送達之日起10日內，得向本院提
    起上訴。
本案經檢察官黃俊鳴到庭執行職務。
中    華    民    國    95    年    11    月    20    日
                  刑事第二庭    法  官  吳  炳  桂
以上正本證明與原本無異。
如不服本判決，應於判決送達後10日內向本院提出上訴狀（應抄
附繕本）。告訴人或被害人如對於本判決不服者，應具備理由請
求檢察官上訴，其上訴期間之計算係以檢察官收受判決正本之日
期為準。
                                書記官  蘇  文  熙
中    華    民    國    95    年    11    月    22    日
附錄本案論罪科刑法條全文：
刑法第185 條之3：
服用毒品、麻醉藥品、酒類或其他相類之物，不能安全駕駛動力
交通工具而駕駛者，處1 年以下有期徒刑、拘役或3 萬元以下罰
金。
刑法第276 條第1 項：
因過失致人於死者，處 2 年以下有期徒刑、拘役或 2 千元以下
罰金。


司法院資訊處製作；財團法人民間司法改革基金會備份。
